臺灣新竹地方法院刑事判決　　　　　　　　　　　　　九十二年度訴字第五八二號
　　公　訴　人　臺灣新竹地方法院檢察署檢察官
　　被　　　告　乙○○
右列被告因搶奪等案件，經檢察官提起公訴（九十二年度偵字第一八八三號），經本
院合議庭裁定進行簡式審判程序，判決如左：
    主      文
乙○○共同偽造公印文，處有期徒刑壹年；又意圖為自己不法之所有，搶奪他人之動
產，處有期徒刑捌月。應執行有期徒刑壹年陸月。
扣案之偽造「李育昕」國民身分證壹枚，沒收。
    事      實
一、乙○○為逃避警方追查，於民國九十年五月初某日在臺北市○○路上某處，與姓
    名、年籍不詳綽號「阿義」之成年男子基於共同偽造公印文、偽造國民身分證犯
    意之聯絡，由乙○○交付自己之照片二幀予綽號「阿義」之男子，由綽號「阿義
    」之男子於不詳時地偽造「內政部印」公印文，而偽造「甲○○」名義之國民身
    分證，約一週後，再由綽號「阿義」之男子在同一地點以新臺幣（下同）二萬五
    千元之代價，將該偽造「甲○○」名義之國民身分證交付乙○○使用，足以生損
    害於甲○○、內政部、戶政機關對國民身分證製發管理之正確性。
二、乙○○基於為自己不法所有之意圖，於九十年七月十一日下午二時五十分許，前
    往臺北市○○路○段一八０號德安百貨一樓萬寶林珠寶店，向該珠寶店櫃臺小姐
    丙○○佯稱欲購買藍寶石，丙○○便拿出價值二萬多元重量一點八二克拉之藍寶
    石一只供乙○○觀覽試戴，詎乙○○竟趁丙○○不備之際，將仍屬在丙○○實力
    支配範圍內之上開藍寶石，當場直接以未達足以抑制丙○○自由意思程度之手段
    ，侵害丙○○之自由意思，而公然掠取之上開仍屬丙○○所持有之藍寶石，得手
    後隨即逃離該珠寶店。嗣於當日下午四時五分許，乙○○基於行使偽造特種文書
    之犯意，至臺北市○○路○段六一三號義興當舖，持偽造之「甲○○」國民身分
    證，以六千元之代價向該當舖負責人許秋冬典當該只藍寶石，足以生損害於甲○○、許秋冬及戶政機關對國民身分證管理之正確性。迨當日晚間九時三十分許，
    在臺北市○○區○○路二二０巷五弄內為警逮獲，得知上情。
三、案經丙○○訴由臺北市政府警察局內湖分局報請臺灣士林地方法院檢察署檢察官
    呈請臺灣高等法院檢察署檢察長令轉臺灣新竹地方法院檢察署檢察官偵查起訴。
    理      由
一、認定犯罪事實所憑之證據及其認定之理由：
  (一)本件被告乙○○所犯偽造公印文、偽造特種文書、行使偽造特種文書及搶奪罪，
    均非死刑、無期徒刑、最輕本刑為三年以上有期徒刑之罪，或高等法院管轄第一
    審之案件，被告於本院準備程序進行中，就被訴事實為有罪之陳述，經本院合議
    庭評議結果認合於刑事訴訟法第二百七十三條之一第一項之規定，裁定進行簡式
    審判程序，合先敘明。
  (二)右揭犯罪事實，業據被告乙○○於警訊、檢察官偵查及本院審理中坦承不諱，核
    與被害人丙○○於警、偵訊中，被害人甲○○於偵訊中所述之情節相符，並經證
    人許秋冬於警訊中證述屬實，復有扣案之偽造甲○○國民身分證及九十年七月十
    一日義興當舖出具之當票足資佐證，另有贓物認領保管收據、保管條、當票存根
    欄影本、內政部警政署刑事警察局九十一年六月六日刑鑑字第０九一０一二九０
    九六號鑑驗通知書、法務部調查局九十二年六月十六日調科貳字第０九二００一
    九０七三０號鑑定通知書可資佐憑，事證明確。
  (三)上開補強證據足資擔保被告任意性自白之真實，而使本院形成被告確有偽造特種
    文書、偽造公印文、行使偽造特種文書及搶奪犯行之確信。
二、論罪、科刑與適用之法律：
  (一)偽造公印文罪部分：
    (1)按國民身分證屬於品行能力相類證書之一種，而國民身分證上之「內政部印」
      則為表示內政部之「公印文」。被告與綽號「阿義」之男子共同以偽造上開公
      印文之方法，偽造國民身分證後，由被告持之加以行使，核被告所為，係犯刑
      法第二百十六條、第二百十二條之行使偽造特種文書罪及刑法第二百十八條第
      一項之偽造公印文罪。
    (2)被告就上開偽造特種文書及偽造公印文之犯行與綽號「阿義」之男子間有犯意
      聯絡及行為分擔，均為共同正犯。起訴書漏未論及被告與「阿義」就偽造特種
      文書、偽造公印文之犯行有共同正犯關係，容有未洽。
    (3)又被告偽造特種文書後復持之加以行使，其偽造之低度行為應為行使之高度行
      為所吸收而不另論罪。
    (4)被告所犯上開刑法第二百十六條、第二百十二條之行使偽造特種文書罪及刑法
      第二百十八條第一項偽造公印文罪之二罪間有方法、結果之牽連關係，為牽連
      犯，應從一重之偽造公印文罪處斷（參照司法院院解字第三０二０號解釋及司
      法院大法官會議釋字第八十二號解釋）。
  (二)搶奪罪部分：
    按刑法上搶奪罪之成立，只要行為人破壞持有人對於財物監督支配狀態所使用之
    手段，係當場直接侵害被害人之自由意思，且尚未達足以抑制被害人自由意思之
    程度，而係乘持有人不備或不及抗拒而使用上開手段公然掠取持有人財物之行為
    即已該當；是核本件被告在被害人丙○○尚有注意之際，將仍屬在被害人實力支
    配下之藍寶石，當場施以未達足以抑制被害人自由意思之程度之手段，侵害被害
    人之自由意思，乘被害人不備而公然掠取被害人所持有之物，核其所為，係犯刑
    法第三百二十五條第一項之搶奪罪。
  (三)被告所犯上開偽造公印文及搶奪罪二罪，犯意各別，行為不同，應予分論併罰。
  (四)科刑：
    (1)主刑：爰審酌被告為避免遭警方查緝，偽造身分證並持以行使，犯罪後坦承犯
      行，態度尚稱良好，惟其正值青年，竟不思以己力賺取財物，心存僥倖，搶奪
      他人財物，危害他人財產安全及社會秩序，暨其生活狀況、智識程度、犯罪之
      動機、目的、手段等一切情狀，分別量處如主文所示之刑，並定應執行刑。
    (2)扣案之偽造國民身分證，係被告供本案犯罪所用及犯罪預備之物，業據被告供
      明無誤，爰依刑法第三十八條第一項第二款之規定宣告沒收（偽造之國民身分
      證既經諭知沒收，其上偽造之公印文不另為沒收之諭知）。
三、另公訴意旨認被告另涉變造全民健康保險卡，並持以行使部分，業據檢察官減縮
    此部分之起訴事實，附此敘明。
據上論斷，應依刑事訴訟法第二百七十三條之一第一項、第二百九十九條第一項前段
，刑法第二十八條、第二百十六條、第二百十二條、第二百十八條第一項、第三百二
十五條第一項、第五十五條、第五十一條第五款、第三十八條第一項第二款，罰金罰
鍰提高標準條例第二條，判決如主文。
本案經檢察官陳榮林到庭執行職務。
中      華      民      國    九十三    年      五      月    三十一    日
                                      臺灣新竹地方法院刑事第三庭
                                          法  官  林  秋  宜
右正本證明與原本無異。
如不服本判決應於收受送達後十日內向本院提出上訴書狀，其未敘述上訴之理由者並
得於提起上訴後十日內向本院補提理由書（均須按他造當事人之人數附繕本）。
                                          書記官  鄭  明  枝
中      華    民      國    九十三    年      五      月    三十一    日
附錄本案論罪科刑法條全文：
刑法第二百十二條：
偽造、變造護照、旅券、免許證、特許證及關於品行、能力服務或其他相類之證書、
介紹書，足以生損害於公眾或他人者，處一年以下有期徒刑、拘役或三百元以下罰金
。
刑法第二百十六條：
行使第二百十條至第二百十五條之文書者，依偽造、變造文書或登載不實事項或使登
載不實事項之規定處斷。
刑法第二百十八條：
偽造公印或公印文者，處五年以下有期徒刑。
盜用公印或公印文足以生損害於公眾或他人者，亦同。
刑法第三百二十五條第一項
意圖為自己或第三人不法之所有，而搶奪他人之動產者，處六月以上五年以下有期徒
刑。
